【裁判字號】    99,審訴,98
【裁判日期】    990331
【裁判案由】    偽造文書等
【裁判全文】
臺灣新竹地方法院刑事判決              99年度審訴字第98號
公  訴  人  臺灣新竹地方法院檢察署檢察官
被      告  甲○○
上列被告因偽造文書等案件，經檢察官提起公訴（99年度偵字第
749 號）後，經被告於本院準備程序中，就被訴事實為有罪之陳
述，經告知被告簡式審判程序之旨，並聽取檢察官、被告之意見
後，經本院合議庭裁定由受命法官進行簡式審判程序，本院判決
如下：
    主  文
甲○○犯如附表一編號一至六所示之罪，各處如附表一編號一至
六所示之刑。應執行有期徒刑貳年；如易科罰金，以新臺幣壹仟
元折算壹日。緩刑伍年，緩刑期間付保護管束，並應於緩刑期間
，向指定之政府機關、政府機構、行政法人、社區或其他符合公
益目的之機構或團體提供壹佰貳拾小時之義務勞務。在附表二編
號一至七所示文件上偽簽之「鄭慶源」署名計捌枚、「鄭竹吟」
署名計貳枚、「素娥」署名計肆枚，均沒收之。
    犯罪事實
一、甲○○自民國96年2月12日起至98年4月14日止，受僱於臺灣
    人壽保險股份有限公司（下稱「臺灣人壽公司」）擔任展業
    人員，負責招攬保險契約、收取保險費等服務保戶工作，為
    從事業務之人。詎甲○○竟因需款花用，乃基於意圖為自己
    不法之所有，先後於附表一編號一、二、四至六所示之時間
    、地點，向附表一編號一、二、四至六所示之保戶收取如附
    表一編號一、二、四至六所示之款項後，未依規定報繳回「
    臺灣人壽公司」，反而變易持有為所有，將其所收得之前述
    款項予以侵占入己，共計侵占「臺灣人壽公司」新臺幣（下
    同）35萬1,215 元。嗣經各保戶察覺有異，而向「臺灣人壽
    公司」反應後，始循線查悉上情。
二、又甲○○復利用其處理保戶服務之機會，基於行使偽造私文
    書及詐欺取財之接續犯意，於97年8 月31日，在新竹市○○
    路130 號12樓之1 之「臺灣人壽公司」新竹分公司內，冒用
    附表二編號一至七所示保險要保人名義，在附表二編號一至
    七所示之保險單號碼之保單上，填寫保險單借款約定書，並
    在其上「借款人（要保人）簽章」欄、「同意人（被保險人
    ）簽章」欄，分別偽簽如附表二編號一至七所示借款人（要
    保人）、同意人（被保險人）之署名，繼之持向「臺灣人壽
    公司」申請附表二編號一至七所示之保單借款金額，致使「
    臺灣人壽公司」承辦人員信以為真而陷於錯誤，遂於同年9
    月2 日如數核撥至各該借款人名下如附表二編號一至七所示
    之帳戶內，甲○○再持其所保管之如附表二編號一至七所示
    之各保戶存摺予以提領後花用，以此方式共計詐得11萬
    1,000 元。嗣因各該保戶察覺有異，向「臺灣人壽公司」反
    應後，始循線查悉上情。
三、案經「臺灣人壽公司」訴由臺灣新竹地方法院檢察署檢察官
    偵查起訴。
    理    由
一、程序部分：
    按除被告所犯為死刑、無期徒刑、最輕本刑為3 年以上有期
    徒刑之罪或高等法院管轄第一審案件者外，於前條第1 項程
    序進行中，被告先就被訴事實為有罪之陳述時，審判長得告
    知被告簡式審判程序之旨，並聽取當事人、代理人、辯護人
    及輔佐人之意見後，裁定進行簡式審判程序，刑事訴訟法第
    273條之1第1 項定有明文。本件被告甲○○所犯係死刑、無
    期徒刑、最輕本刑為3 年以上有期徒刑以外之罪，其於準備
    程序中就被訴事實為有罪之陳述，經告知簡式審判程序之旨
    ，並聽取公訴人及被告甲○○之意見後，本院認為適宜進行
    簡式審判程序，合先敘明。
二、認定被告甲○○犯行所憑之各項證據：
（一）被告甲○○於檢察事務官詢問、偵查中及本院準備程序、
      簡式審判程序時之供述。其稱略以：伊於97年5月1日，在
      鄭慶源位於新竹市○○路之住處內，收受保戶鄭慶源所交
      付之2 萬5,770元做為己用，並沒有繳回公司；於97年7月
      間，因臺南市某家咖啡廳內，向客戶陳葦綾收了12萬元，
      要作為投資掌握人生保險，算是續期保費，但伊收錢之後
      並沒有繳交回「臺灣人壽公司」，而拿做私人用途；另因
      保戶鄭慶源原本跟伊說不要再保險了，伊曾向保戶鄭慶源
      說如果基金退出來，會有賠錢的現象，若將裡面的錢拿出
      來，虧損就不會往下掉，後來伊未經保戶鄭慶源、素娥
      之授權，於97年8 月31日，在新竹市○○路之「臺灣人壽
      公司」新竹分公司內，於保單上偽造保戶鄭慶源、素娥
      及被保險人鄭竹吟之簽名，辦理保戶鄭慶源、素娥借款
      保單4 萬5,000 元、6 萬6,000 元，並於97年9 月2 日從
      新竹三信關東分社之被害人鄭慶源帳戶及新竹市○○路上
      之萬泰銀行之素娥帳戶提領上開款項後挪做己用，沒有
      上繳回公司；於97年11月7 日，在被害人楊和蓁位在桃園
      縣觀音鄉之住處，收受被害人楊和蓁所交付之12萬元，因
      當時手頭緊，將先將該款項拿去用；於97年12月23日，帶
      被害人鄭佩捷到「臺灣人壽公司」新竹分公司臨櫃辦理保
      單借款，當場領得6 萬1,000 元，伊表示係要做為掌握人
      生變額萬能壽險之單筆額外投資保險費，當天下午被害人
      鄭沛婕在新竹分公司門口交給伊，伊因手頭緊就沒有上繳
      給公司；於98年2 月26日在被害人陳建銘位於新竹縣湖口
      鄉住處，收受被害人陳建銘所交付之2 萬4,445 元，因當
      時手頭緊，將先將該款項拿去用等語（見98年度他字第
      1614 號 偵查卷第47、48、54、56、57、72、72頁，98年
      度他字第2013號偵查卷第15、16頁，本院卷第19頁背面、
      第25至27頁）。
（二）告訴代理人乙○○於檢察事務官詢問時及本院準備程序、
      簡式審判程序時之證述。其稱：被告甲○○為被害人鄭慶
      源、素娥、鄭沛婕等3 人辦理保單借款後，原本係要支
      付保險之額外投資保費，結果被告甲○○將該款項予以侵
      占等語（見98年度他字第1614號偵查卷第46至48、55頁，
      98年度他字第2013號偵查卷第15、16頁，本院卷第20頁、
      第25至27頁）。
（三）證人鄭慶源於檢察事務官詢問時之證述。其稱：他曾於97
      年5月1日，在他位於新竹市○○路之家中，交付2萬5,770
      元予被告甲○○，做為繳付「健康龍」保費之用，後來經
      由其妻打電話去查證，才發現被告甲○○並沒有將保費繳
      回臺灣人壽公司；另他原本有保「掌握人生」之保單，要
      被告甲○○幫他辦理停保，但被告甲○○卻辦理保單借款
      ，並將借到的錢拿走等語（見98年度他字第1614號偵查卷
      第55、56頁）。
（四）證人素娥於檢察事務官詢問時之證述。其稱：她係保戶
      鄭慶源之配偶，本來也有保「掌握人生」保單，後來因為
      一直跌，就問被告甲○○怎麼辦，被告甲○○就說可以將
      錢領出來放在自己帳戶內，然後被告甲○○就來他們家拿
      她與配偶鄭慶源之印章及存摺，後來過沒幾天，被告甲○
      ○有將存摺歸還，但她從存摺上發現臺灣人壽公司有撥款
      到帳戶內，但於當天又被領走，她便打電話問被告甲○○
      ，被告甲○○便回答說錢要先放在臺灣人壽新竹分公司，
      有時要扣一些款項可以用到，並沒有明確說要做什麼用途
      等語（見98年度他字第1614號偵查卷第56頁）。
（五）證人楊和蓁於檢察事務官詢問時之證述。其稱：她曾於97
      年10月20日，在她位於桃園縣觀音鄉之住處，向被告甲○
      ○及其同事張婉君等人辦理增加新得益人生萬能壽險之投
      保，並交付30萬元予被告莊婉菁及其同事張婉君等人，並
      於97年11月7 日，在她位於桃園縣觀音鄉之住處，曾交付
      12萬元予被告甲○○，做為繳付新得益人生萬能壽險保費
      之用，後來經她打電話去臺灣人壽公司查證，才知被告甲
      ○○並沒有將12萬元的保費繳回臺灣人壽公司等語（見98
      年度他字第1614號偵查卷第53至57頁）。
（六）證人鄭沛婕於偵查中之證述。其稱：她有跟被告甲○○一
      起去辦理「掌握人生」保單之借款，因當時股市已經下跌
      ，她問被告甲○○如何減少到最少傷害，被告甲○○就帶
      她到新竹市○○路之臺灣人壽新竹分公司辦理保單借款，
      借了6萬1,000元，她就當場交給被告甲○○，被告甲○○
      說等時機好再幫她加保「掌握人生」保單，後來她發現有
      利息出來，就問被告甲○○利息怎麼來的，被告甲○○叫
      她不要問，伊會幫她處理，經她發覺有異，查證後才發現
      被告甲○○沒有幫她加保等語（見98年度他字第1614號偵
      查卷第57頁）。
（七）證人陳建銘於檢察事務官詢問時之證述。其稱：他曾於98
      年2月6日，在其位於新竹縣湖口鄉之住處，交付2萬4,445
      元予被告甲○○，做為繳付「豐碩人生」之保費等語（見
      98年度他字第1614號偵查卷第55頁）。
（八）被害人鄭慶源之「臺灣人壽公司」保單（號碼：00000000
      00號）1份、被告甲○○於97年5月1日書立之字據1紙（見
      98年他字第1614號偵查卷卷第29至31、33頁）：佐證被告
      甲○○有侵占被害人鄭慶源所繳交之續期保險費2萬5,5
      70元之事實。
（九）被害人陳葦綾投保之「臺灣人壽公司」保單（號碼：0000
      000000號）1份、被害人陳葦綾於98年6月15日書立之函暨
      申訴說明書及98年6月28日書立之聲明書1份、被告甲○○
      於98年6月26日書立之聲明書1紙（98年他字第2013號偵查
      卷第2至6、10、11頁）：佐證被告甲○○有侵占被害人陳
      葦綾所繳交之額外投資保險費12萬元之事實。
（十）「臺灣人壽公司」保險單借款約定書（保單號碼：000000
      0000、0000000000、0000000000、0000000000、00000000
      00、0000000000號）影本7 份（見98年他字第1614號偵查
      卷第63至69頁）：佐證被告甲○○有在保險單借款約定書
      上偽簽被害人鄭慶源、鄭竹吟、素娥之署名並辦理保單
      借款等事實。
（十一）被害人楊和蓁投保之「臺灣人壽公司」保單（號碼：00
        00000000號）1份、被告甲○○於98年5月22日書立之聲
        明書1紙（見98年他字第1614號偵查卷第11至13 、20頁
        ）：佐證被告甲○○有侵占被害人楊和蓁所繳交之續期
        保險費12萬元之事實。
（十二）被害人鄭沛婕投保之「臺灣人壽公司」保單（號碼：00
        00000000號）1 份、被告甲○○於97年12月23日書立之
        字據1 紙（見98年他字第1614號偵查卷第38頁，本院卷
        第29至31頁）：佐證被告甲○○有侵占被害人鄭沛婕所
        繳交之額外投資保險費6 萬1,000 元之事實。
（十三）被保險人陳秀真之「臺灣人壽公司」保單（號碼：0000
        000000號）1份及臨時收據憑證1紙、被害人陳建銘於98
        年4月15日書立之聲明書1紙（見98年他字第1614號偵查
        卷第22至25、27頁）：佐證被告甲○○有侵占被害人陳
        建銘所繳交之續期保險費2萬4,445元之事實。
（十四）綜上，被告甲○○本件犯行事證明確，均應依法予以論
        科。
三、新舊法比較：
    被告甲○○行為後，刑法第41條業於98年12月30日修正公布
    ，並於99年1月1日施行，其中修正前刑法第41條第1 項前段
    原規定「犯最重本刑為五年以下有期徒刑以下之刑之罪，而
    受六個月以下有期徒刑或拘役之宣告者，得以新臺幣一千元
    、二千元或三千元折算一日，易科罰金。」，修正為「犯最
    重本刑為五年以下有期徒刑以下之刑之罪，而受六月以下有
    期徒刑或拘役之宣告者，得以新臺幣一千元、二千元或三千
    元折算一日，易科罰金。」，固僅屬文字之修正；惟修正前
    同條第8 項原規定「第一項至第三項規定於數罪併罰，其應
    執行之刑未逾六個月者，亦適用之。」，修正為「第一項至
    第四項及第七項之規定，於數罪併罰之數罪均得易科罰金或
    易服社會勞動，其應執行之刑逾六月者，亦適用之。」，換
    言之，若依修正前刑法第41條第8 項規定，縱使數罪併罰之
    數罪均得諭知易科罰金，倘若應執行刑逾6 月時，即不得諭
    知易科罰金；惟依修正後刑法第41條第8 項規定，仍得諭知
    易科罰金，是經比較修正前、後之規定，自以修正後之刑法
    第41條第8 項規定對被告甲○○有利，故應依刑法第2條第1
    項但書規定，適用修正後刑法第41條之規定。
四、論罪科刑：
（一）論罪：
  １、核被告甲○○係從事招攬保險、代收保險費等業務，為從
      事業務之人，卻未將如附表一編號一、二、四至六所示公
      司客戶繳交之款項繳回「臺灣人壽公司」，反予以侵占挪
      作己用，故核被告甲○○於如附表一編號一、二、四至六
      所示之犯行，核其所為，均係犯刑法第336條第2項之業務
      侵占罪。
  ２、另按刑法上所謂署押，乃指於紙張或物體上簽署姓名或其
      他符號，用以證明一定之意思表示，或一定之事實者而言
      。至文書有書寫他人姓名者，若該所書寫之姓名僅資識別
      ，而非證明一定意思表示或一定事實者，縱未經該他人授
      權書寫，既非表示該他人簽名之意思，即不生偽造署押之
      問題（最高法院86年度臺上字第47號、92年度臺上字第26
      48號、93年度臺上字第861 號、95年度臺上字第2317號判
      決參照）。而附表二編號一至七所示之保險單借款約定書
      ，於借款人（要保人）簽章欄之簽名，係代表本人向「臺
      灣人壽公司」辦理保單借款之意思表示；而同意人（被保
      險人）簽章欄之簽名，則表示同意所申請之借款金額，均
      足以證明一定之意思表示；因此，前揭「借款人（要保人
      ）」、「同意人（被保險人）」欄之簽名，均具有私文書
      之性質。是被告甲○○行使偽造之如附表二編號一至七所
      示屬私文書之文件，詐得如附表二編號一至七所示之保單
      借款，核其所為，係犯刑法第216條、第210條之行使偽造
      私文書罪及同法第339條第1項之詐欺取財罪。次第：
    (1)吸收關係：被告甲○○偽簽署名之行為為偽造私文書之部
      分行為，為偽造私文書之行為所吸收，偽造後復持以行使
      ，偽造私文書之低度行為復為行使之高度行為所吸收，均
      不另論罪。
    (2)接續犯：被告甲○○偽簽如附表二編號一至七所示保險單
      借款約定書上之「鄭慶源」、「鄭竹吟」、「素娥」等
      署名，係於97年8 月31日在「臺灣人壽公司」新竹分公司
      內為之，其時間緊接，方法相同，依最高法院86年臺上字
      第3295號判例意旨，數行為於同時同地或密切接近之時地
      實施，侵害同一之法益，各行為之獨立性極為薄弱，依一
      般社會健全觀念，在時間差距上，難以強行分開，在刑法
      評價上，以視為數個舉動之接續施行，合為包括之一行為
      予以評價，較為合理，即透過對於同一法益之同種類侵害
      行為繼續不間斷之實行，業已稀釋個別行為之獨立性，致
      使刑法評價時將之視為單一、整體之犯罪行為，而應論以
      接續犯。
    (3)想像競合：又被告甲○○係以提出如附表二編號一至七所
      示之偽造保險單借款約定書等私文書用以詐取被害人鄭慶
      源、素娥之財物，乃係一行為而同時觸犯行使偽造私文
      書罪及詐欺取財罪，為想像競合犯，應依刑法第55條前段
      之規定，從一重之行使偽造私文書罪論處。
  ３、數罪併罰：被告甲○○上開所犯業務侵占5 次及行使偽造
      私文書等犯行間，其犯意各別、行為互異，時間、地點、
      被害人均相異，構成要件亦不同，自應分別論罪，合併處
      罰。
（二）量刑：爰審酌被告甲○○前無任何刑事紀錄，有臺灣高等
      法院被告前案紀錄表1 份在卷可佐，足徵其素行良善，惟
      其因一時需錢孔急，竟利用從事保險業務之便，為多次業
      務侵占之犯行，致所侵占之款項高達35萬1,215 元，復再
      為行使偽造私文書之犯行，致詐得款項亦達11萬1,000 元
      ，嚴重影響保戶權益及「臺灣人壽公司」對於核定保戶保
      單之正確性，且「臺灣人壽公司」於本案案發後，亦需承
      擔且業已彌補附表一、二所示之被害人鄭慶源等所生之危
      害，足徵被告甲○○所為實不足取，所幸犯後坦承犯行不
      諱，並與「臺灣人壽公司」告訴代理人乙○○達成和解（
      詳後述），態度良好等一切情狀，分別量處如主文附表之
      刑，併定應執行刑及諭知易科罰金之折算標準，以示懲儆
      。
（三）緩刑：末查被告甲○○前未曾因故意犯罪受有期徒刑以上
      刑之宣告等情，已如上述，茲念其需錢孔急，因一時失慮
      ，致罹刑典，經此偵查科刑之教訓，當已知所警惕，現已
      離開「臺灣人壽公司」另謀他職，信無再犯之虞；因「臺
      灣人壽公司」業已彌補附表一、二所示被害人鄭慶源等人
      所生之危害，被告甲○○因而與「臺灣人壽公司」告訴代
      理人乙○○達成和解，被告甲○○願分期償還45萬7,215
      元予「臺灣人壽公司」，自99年3 月15日起至102 年11月
      15 日 止，每月15日償還1 萬元，最後1 期102 年12月15
      日償還7,215 元，且目前業已匯款3 萬元等情，此有雙方
      成立之和解書、本院99年3 月22日上午9 時35分公務電話
      紀錄各1 份（見本院卷第14、32頁）；另經告訴代理人乙
      ○○於本院99年3 月17日簡式審判程序中當庭表示願給予
      被告甲○○緩刑機會等情，此有本院99年3 月17日簡式審
      判程序筆錄1 份在卷可稽（見本院卷第26頁背面），堪認
      被告甲○○深具悔意，並考量被告甲○○日後尚有和解條
      件需其遵期履行，本院因認前所宣告之刑，以暫不執行為
      適當，併予宣告緩刑5年，以啟自新。
（四）保護管束：另為使被告甲○○深切反省，依98年9月1日施
      行之刑法第74條第2項第5款之規定（依最高法院95年刑事
      庭第8 次會議決議，關於緩刑之諭知，應逕以判決時之規
      定處斷），諭知被告甲○○應向指定之政府機關、政府機
      構、行政法人、社區或其他符合公益目的之機構或團體，
      提供120 小時之義務勞務，並依刑法第93條第1項第2款諭
      知緩刑期間付保護管束，以啟自新，兼觀後效。至於被告
      甲○○究應向何政府機關、政府機構、行政法人、社區或
      其他符合公益目的之機構或團體提供義務勞務，屬執行之
      問題，應由執行檢察官斟酌全案情節及各政府機關、政府
      機構、行政法人、社區或其他符合公益目的之機構或團體
      之需求，妥為指定。再者，倘被告甲○○於本案緩刑期間
      ，違反上開所定負擔情節重大，足認原宣告之緩刑難收其
      預期效果，而有執行刑罰之必要，依刑法第75條之1第1項
      第4款規定，得撤銷其緩刑之宣告，併此敘明。
（五）沒收：在附表二編號一至七所示文件上之「鄭慶源」署名
      計8枚、「鄭竹吟」署名計2枚、「素娥」之署名計4 枚
      ，均屬被告甲○○所偽簽，不問屬於犯人與否，均應依刑
      法第219 條規定，宣告沒收之；至被告甲○○所偽造之附
      表二編號一至七所示之文件，既已繳交「臺灣人壽公司」
      ，自已非屬被告甲○○所有，爰依刑法第38條第3項之規
      定，不另為沒收之宣告，附此說明。
據上論斷，應依刑事訴訟法第273條之1第1 項、第299條第1項前
段，刑法第2 條第1 項但書、刑法第216 條、第210 條、第219
條、第336 條第2 項、第339 條第1 項、第55條前段、第51條第
5款 、第74條第1 項第1 款、第2 項第5 款、第93條第1 項第2
款，99年1 月1 日修正公布施行之刑法第41條第1 項前段、第2
項、第8 項，刑法施行法第1 條之1 ，判決如主文。
本案經檢察官洪期榮到庭執行職務。
中    華    民    國    99    年    3     月    31    日
                    刑事第九庭法  官    劉兆菊
以上正本證明與原本無異。
如不服本判決應於收受本判決後10日內向本院提出上訴書狀，上
訴書狀應敘述具體理由。上訴書狀未敘述上訴理由者，應於上訴
期間屆滿後20日內補提理由書狀於本院「切勿逕送上級法院」。
中    華    民    國    99    年    3     月    31    日
                              書記官    林兆嘉
附錄本案論罪科刑法條：
中華民國刑法第210條
偽造、變造私文書，足以生損害於公眾或他人者，處5年以下有
期徒刑。
中華民國刑法第216條
行使第210條至第215條之文書者，依偽造、變造文書或登載不實
事項或使登載不實事項之規定處斷。
中華民國刑法第336條
對於公務上或因公益所持有之物，犯前條第1項之罪者，處1年以
上7年以下有期徒刑，得併科5千元以下罰金。
對於業務上所持有之物，犯前條第一項之罪者，處6月以上5年以
下有期徒刑，得併科3千元以下罰金。
前2項之未遂犯罰之。
中華民國刑法第339條
意圖為自己或第三人不法之所有，以詐術使人將本人或第三人之
物交付者，處5年以下有期徒刑、拘役或科或併科1千元以下罰金
。
以前項方法得財產上不法之利益或使第三人得之者，亦同。
前二項之未遂犯罰之。
附表一：
┌──┬──┬──────┬───┬──────────┬─────┬─────┐
│編號│日期│地        點│保  戶│行    為    方    式│金      額│主文罪名及│
│    │    │            │      │                    │（新臺幣）│宣告刑    │
├──┼──┼──────┼───┼──────────┼─────┼─────┤
│ 一 │97年│鄭慶源之新竹│鄭慶源│甲○○基於意圖為自己│2萬5,770元│甲○○犯業│
│    │5 月│市○○路232 │      │不法之所有，將鄭慶源│          │務侵占罪，│
│    │1 日│號住處      │      │所投保「健康龍終身醫│          │處有期徒刑│
│    │    │            │      │療健康保險」（保單號│          │陸月；如易│
│    │    │            │      │碼：0000000000號）之│          │科罰金，以│
│    │    │            │      │續期保險費予以侵占入│          │新臺幣壹仟│
│    │    │            │      │己。                │          │元折算壹日│
│    │    │            │      │                    │          │。        │
├──┼──┼──────┼───┼──────────┼─────┼─────┤
│ 二 │97年│臺南市區某咖│陳葦綾│甲○○基於意圖為自己│12萬元    │甲○○犯業│
│    │7 月│啡廳內      │      │不法之所有，將陳葦綾│          │務侵占罪，│
│    │中旬│            │      │所投保「掌握人生變額│          │處有期徒刑│
│    │某日│            │      │萬能壽險」（保單號碼│          │陸月；如易│
│    │    │            │      │：0000000000號）之額│          │科罰金，以│
│    │    │            │      │外投資保險費予以侵占│          │新臺幣壹仟│
│    │    │            │      │入己。              │          │元折算壹日│
│    │    │            │      │                    │          │。        │
├──┼──┼──────┼───┼──────────┼─────┼─────┤
│ 三 │97年│新竹市○○路│鄭慶源│甲○○基於意圖為自己│合計11萬1,│甲○○犯行│
│    │8 月│130號12樓之1│素娥│不法之所有，冒用如附│000元     │使偽造私文│
│    │31日│之臺灣人壽公│      │表二編號一至七所示之│          │書罪，處有│
│    │    │司」新竹分公│      │保戶名義，偽簽如附表│          │期徒刑陸月│
│    │    │司內        │      │二編號一至七所示之借│          │；如易科罰│
│    │    │            │      │款人及同意人之署名在│          │金，以新臺│
│    │    │            │      │如附表二編號一至七所│          │幣壹仟元折│
│    │    │            │      │示之保險單借款約定書│          │算壹日。在│
│    │    │            │      │上，持向「臺灣人壽公│          │附表二編號│
│    │    │            │      │司」佯為保單借款，致│          │一至七所示│
│    │    │            │      │承辦人員信以為真而陷│          │文件上偽簽│
│    │    │            │      │於錯誤，遂撥如附表二│          │之「鄭慶源│
│    │    │            │      │編號一至七所示款項於│          │」署名計捌│
│    │    │            │      │如附表二所示之帳戶，│          │枚、「鄭竹│
│    │    │            │      │甲○○再予以提領花用│          │吟」署名計│
│    │    │            │      │。                  │          │貳枚、「溫│
│    │    │            │      │                    │          │素娥」署名│
│    │    │            │      │                    │          │計肆枚，均│
│    │    │            │      │                    │          │沒收之。  │
├──┼──┼──────┼───┼──────────┼─────┼─────┤
│ 四 │97年│楊和蓁之桃園│楊和蓁│甲○○基於意圖為自己│12萬元    │甲○○犯業│
│    │11月│縣觀音鄉藍埔│      │不法之所有，將楊和蓁│          │務侵占罪，│
│    │7 日│村1 鄰4之6號│      │所投保「新得益人生變│          │處有期徒刑│
│    │    │住處        │      │額萬能壽險」（保單號│          │陸月，如易│
│    │    │            │      │碼：0000000000號）之│          │科罰金，以│
│    │    │            │      │額外投資保險費予以侵│          │新臺幣壹仟│
│    │    │            │      │占入己。            │          │元折算壹日│
│    │    │            │      │                    │          │。        │
├──┼──┼──────┼───┼──────────┼─────┼─────┤
│ 五 │97年│新竹市○○路│鄭沛婕│甲○○基於意圖為自己│6萬1,000元│甲○○犯業│
│    │12月│130號12樓之1│      │不法之所有，將鄭沛婕│          │務侵占罪，│
│    │23日│臺灣人壽公司│      │所投保「掌握人生變額│          │處有期徒刑│
│    │    │新竹分公司  │      │萬能壽險」（保單號碼│          │陸月；如易│
│    │    │            │      │：0000000000號）之額│          │科罰金，以│
│    │    │            │      │外投資保險費予以侵占│          │新臺幣壹仟│
│    │    │            │      │入己。              │          │元折算壹日│
│    │    │            │      │                    │          │。        │
├──┼──┼──────┼───┼──────────┼─────┼─────┤
│ 六 │98年│陳建銘之新竹│陳建銘│甲○○基於意圖為自己│2萬4,445元│甲○○犯業│
│    │2 月│縣湖口鄉天津│      │不法之所有，將陳建銘│          │務侵占罪，│
│    │6 日│五街2之1號住│      │之妹陳秀真所投保「豐│          │處有期徒刑│
│    │    │處          │      │碩人生終身壽險」（保│          │陸月；如易│
│    │    │            │      │單號碼：0000000000號│          │科罰金，以│
│    │    │            │      │）之續期保險費予以侵│          │新臺幣壹仟│
│    │    │            │      │占入己              │          │元折算壹日│
│    │    │            │      │                    │          │。        │
└──┴──┴──────┴───┴──────────┴─────┴─────┘
附表二：
┌──┬───┬─────┬───┬─────┬─────┬────┐
│編號│借款人│保險單號碼│同意人│金      額│偽簽之署名│撥款帳戶│
│    │（要保│          │（被保│（新臺幣）│          │        │
│    │人）  │          │險人）│          │          │        │
├──┼───┼─────┼───┼─────┼─────┼────┤
│ 一 │鄭慶源│0000000000│鄭竹吟│   4,000元│偽簽之「鄭│新竹第三│
│    │      │          │      │          │慶源」、「│信用合作│
│    │      │          │      │          │鄭竹吟」署│社東光分│
│    │      │          │      │          │名各1枚。 │社帳號00│
├──┼───┼─────┼───┼─────┼─────┤752202號│
│ 二 │鄭慶源│0000000000│鄭竹吟│   4,000元│偽簽之「鄭│帳戶    │
│    │      │          │      │          │慶源」、「│        │
│    │      │          │      │          │鄭竹吟」署│        │
│    │      │          │      │          │名各1枚。 │        │
├──┼───┼─────┼───┼─────┼─────┤        │
│ 三 │鄭慶源│0000000000│鄭慶源│   5,000元│偽簽之「鄭│        │
│    │      │          │      │          │慶源」署名│        │
│    │      │          │      │          │計2枚。   │        │
├──┼───┼─────┼───┼─────┼─────┤        │
│ 四 │鄭慶源│0000000000│鄭慶源│2萬4,000元│偽簽之「鄭│        │
│    │      │          │      │          │慶源」署名│        │
│    │      │          │      │          │計2枚。   │        │
├──┼───┼─────┼───┼─────┼─────┼────┤
│ 五 │鄭慶源│0000000000│素娥│   8,000元│偽簽之「鄭│大眾商業│
│    │      │          │      │          │慶源」、「│銀行新竹│
│    │      │          │      │          │素娥」署│分行帳號│
│    │      │          │      │          │名各1枚。 │00000000│
├──┼───┼─────┼───┼─────┼─────┤7514號帳│
│ 六 │素娥│0000000000│鄭慶源│     3萬元│偽簽之「溫│戶      │
│    │      │          │      │          │素娥」、「│        │
│    │      │          │      │          │鄭慶源」署│        │
│    │      │          │      │          │名各1枚。 │        │
├──┼───┼─────┼───┼─────┼─────┤        │
│ 七 │素娥│0000000000│素娥│3萬6,000元│偽簽之「溫│        │
│    │      │          │      │          │素娥」署名│        │
│    │      │          │      │          │各1枚。   │        │
└──┴───┴─────┴───┴─────┴─────┴────┘

司法院資訊處製作；財團法人民間司法改革基金會備份。
